【裁判字號】    94,上訴,3600
【裁判日期】    950516
【裁判案由】    違反槍砲彈藥刀械管制條例
【裁判全文】
臺灣高等法院刑事判決                94年度上訴字第3600號
上  訴  人  臺灣板橋地方法院檢察署檢察官
被      告  乙○○
                    （現於臺灣新竹監獄）
選任辯護人  王東山  律師
            李美寬  律師
            林孝甄  律師
上列上訴人因被告違反槍砲彈藥刀械管制條例案件，不服臺灣板
橋地方法院93年度訴字第587號，中華民國94年（原審誤載為93
年）8月10日第一審判決（起訴案號：臺灣板橋地方法院檢察署
91年度偵字第23167號），提起上訴，本院判決如下：
    主  文
上訴駁回。
    理  由
一、公訴意旨略以被告乙○○自不詳時間起，在其承租位於台北
    縣新莊市○○街569號13樓之住處內，未經許可持有具殺傷
    力之德國HK廠製USP型口徑9mm制式半自動手槍1枝（含彈匣1
    個；槍號為00-00000）及具殺傷力之口徑9mm制式子彈11顆
    。因認被告乙○○涉有槍砲彈藥刀械管制條例第7條第4項及
    同條例第12條第4項之持有手槍及子彈罪嫌。公訴人認被告
    乙○○涉涉有上開之罪嫌，無非以被告乙○○於警詢時業已
    坦承查扣上開制式手槍及子彈地點，伊先前曾經居住過，且
    伊有鑰匙可自由進出等語，又本件係警員聲請搜索票前，業
    已調閱搜索地點及龍騰社區大樓電梯監視錄影帶，嗣經民眾
    指認查知乙○○曾在搜索地點出入，另經調閱社區車位出租
    資料，發現乙○○以其所有車牌號碼3Ｗ-1290福特自用小客
    車向該社區承租停車位，足認被告乙○○為警搜索時，確有
    居住台北縣新莊市○○街569號13樓屋內之事實，且其自白
    之陳述與事實相符，自應認其對該屋具有相當之管領力，足
    以推論在該處所查獲之制式手槍及子彈為其所持有。至其訊
    問時未經全程連續錄音或錄影，致訊問程序稍有瑕疵，仍無
    礙其自白之筆錄得為證據之能力。被告乙○○辯稱扣得之上
    開制式手槍及子彈與伊無關，係同案被告歐陽邦一持有云云
    ，然此迭經歐陽邦一於警詢、偵訊及法院審理中所否認，又
    本件警員搜索時，屋內僅有乙○○、姚彥彬、及何昆陽三人
    在場，當時歐陽邦一與友人甲○○係由外面進入屋內，警員
    並從歐陽邦一身上之黑色肩背皮包內，查獲具有殺傷力之仿
    glock廠半自動手槍製造之玩具手槍換裝土造金屬槍管改造
    而成之改造手槍一把（含彈匣一個）及具殺傷力之口徑9Ｍ
    Ｍ制式子彈四顆，不具殺傷力之土造子彈一顆，安非他命五
    十二包等物品。本件歐陽邦一之前如有抵達查獲現場，先將
    上述扣得皮包一個（內有上揭具有殺傷力之制式手槍一把、
    子彈十一顆等物品）置放屋內客廳，再下樓吃飯之事實，衡
    諸常理歐陽邦一何以不將身上黑色肩背皮包一併置放屋內？
    況其既然僅下樓吃飯，身上實在沒有必要還帶一個黑色肩背
    皮包，且皮包內還放置上述手槍子彈及大量毒品之理？被告
    乙○○所辯顯不足採信，且被告乙○○先供稱歐陽邦一約伊
    到查獲現場，當時何昆陽、姚彥彬都在，有看到歐陽邦一把
    東西放到桌上，後又稱警員搜索地點及臺北縣新莊市○○街
    569號13樓是伊友人王志宏（應為王智弘之誤）住處，當天
    姚彥彬帶伊與何昆陽一起去找葉斯鼎云云，復改稱是跟姚彥
    彬一起過去找王智弘，姚彥彬在那邊拿鑰匙給他云云，被告
    乙○○所供前後不一，所辯自不足採，是為警查獲之制式手
    槍及子彈應為被告乙○○所持有無誤等情，為其主要論據。
二、按犯罪事實應依證據認定之，無證據不得認定其犯罪事實；
    不能證明被告犯罪者，應諭知無罪之判決，刑事訴訟法第15
    4條第2項、第301條第1項分別定有明文。又刑事訴訟上證明
    之資料，無論其為直接證據或間接證據，均須達於通常一般
    人均不致於有所懷疑，而得確信其為真實之程度，始得據為
    有罪之認定，若其關於被告是否犯罪之證明未能達此程度，
    而有合理性懷疑之存在，致使無從形成有罪之確信，根據「
    罪證有疑，利於被告」之證據法則，即不得遽為不利被告之
    認定，其以情況證據（即間接證據）斷罪時，尤須基於該證
    據在直接關係上所可證明之他項情況事實，本乎推理作用足
    以確證被告有罪，方為合法，不得徒憑主觀上之推想，將一
    般經驗上有利被告之其他合理情況逕予排除，此觀諸最高法
    院76年台上字第4986號、32年度上字67號判例意旨自明。本
    件訊據被告乙○○堅決否認有何前揭公訴人所指之犯行，辯
    稱查獲地點並非我承租，我只有帶一個小包包，另外查扣之
    黑色手提袋及其中之上開槍彈非我的，係歐陽邦一的，我亦
    確無為歐陽邦一寄藏上開槍彈之故意及行為，歐陽邦一（原
    審通緝中）經要求命其對質，即多次無正當理由不到，顯見
    其心虛畏罪潛逃等，查證人即扣案制式槍枝查獲地點之房屋
    所有權人黃淑女於原審審理時證稱新莊市○○街569號13樓
    之房屋是我的，於91年11月間租給王智弘，租期是91年9月2
    0日至92年9月19日，王智弘租屋後有無交予其他人使用，這
    個我不知道，租金都是我先生林文祥去收的，我們都是打電
    話聯絡，他才拿出來給我們等語。證人林文祥亦證稱我沒有
    看過被告乙○○，龍安街房屋是我負責出租、收租金，當時
    他們說他們是做油漆的，當天定契約時他們就把東西搬進去
    ，實際出入情形，我們也不是很清楚，收房租也是拿到門外
    ，都是他們拿出來門口，1次是王智弘本人拿給我，1個是別
    人好像是這樣，租了3個月就沒有租了，因為附近鄰居就告
    訴我出事了，有無轉租出去我也不知道，之前是租給別人，
    之前承租的人與本案被告、王智弘等人沒有關係，王智弘也
    不是前1個房客介紹的，他們完全不認識，那個房客已經搬
    走了，之前的房客他說他孫子要設籍在那邊，答應讓他們設
    籍的，才會有黃如琪設籍於該屋，但是並沒有真正住那邊，
    我們出租房子並無附設車位租給人家，如果要在那邊停車要
    直接跟大樓租車位，我們的房屋大樓沒有車位等情綦詳（詳
    參原審卷2第60頁）。並有租賃契約書卷附足稽，是扣案槍
    枝查獲地點並非由被告乙○○承租，應堪信實，起訴書指陳
    被告乙○○承租該屋，所認容有誤會。再證人即當初進行搜
    索警員陳建宏於原審審理時證稱當時會對乙○○進行搜索是
    接獲線民線報說有槍械，還有販賣毒品，線民有說改造槍枝
    ，我們不太確定是否有制式槍枝，但我們確定他有改造槍枝
    ，當時是姚彥彬、何昆陽在屋內，我們衝進去時，乙○○剛
    好躺在沙發椅子上睡覺，他左上方有個黑色包包，腳前方櫃
    子還有個茶几，茶几上方有個大的黑色包包，去搜索前有先
    觀察現場，因為是大廈，所以無法看到有人出入之情形，被
    告乙○○是否有一段時間沒住那邊，這我不知道，但是我們
    知道被告乙○○確實住那裡，因為怕曝光所以監控大樓巷口
    ，看他們車子有無回來，並不是在人員出入口監控，聲請搜
    索票前有去勘查地形不記得有無看到乙○○的車子，勘查地
    形時有問管理員該屋子是誰住的，管理員沒有確實說哪個，
    僅說有個男的住那邊，出入複雜，是否租車位的人住那邊也
    不確定，監控時我們有去大廈調監視錄影帶，調91年11月26
    日那個晚上的大廈電梯裡面錄影帶，即聲請搜索票前一個禮
    拜的錄影帶，有看到乙○○出入電梯，並沒有看到其他人等
    （詳參原審卷第36-42頁）。證人何昆陽亦證稱我與乙○○
    到這個地方（指新莊市○○街569號13樓），自己用鑰匙開
    門等語（詳參原審卷第191頁）。參諸被告於警詢時亦自承
    房子是我之前居住的，我有鑰匙可自由進出等語（詳參91年
    度偵字第23167之1卷第8頁反面）。是被告乙○○除搜索當
    天外，其他之時間應仍有於該屋進出無疑，於原審審理時改
    稱是跟姚彥彬一起過去找王智弘，姚彥彬在那邊拿鑰匙給他
    云云，自無可採，另被告乙○○於警詢時雖供稱扣案之大包
    包（其內有制式槍枝及子彈）為共同被告歐陽邦一先寄放於
    該處外出用餐，歐陽邦一寄放的，他本來要拿來賣我，他下
    去吃飯，那個大袋子是他的（指歐陽邦一），他車子裡還有
    一袋等語。證人姚彥彬經原審傳訊未到，其固於偵查中亦證
    稱槍械應是歐陽邦一的，是聽乙○○及歐陽邦一對談時聽到
    等語（同上偵查卷第76頁），惟此與證人何昆陽於原審審理
    時所證：（制式槍枝）是交保的時候乙○○告訴我的，警察
    查獲之前乙○○沒有跟我講過等語（詳參原審卷一第199 頁
    ）顯然齟齬。且乙○○所供前情亦為歐陽邦一所否認，是被
    告乙○○所辯制式槍枝、子彈是歐陽邦一要拿來賣我云云，
    自亦無足憑信。按犯罪事實應依證據認定之，不得以被告反
    證不成立或其辯解虛偽持為認定犯罪之論據，亦有最高法院
    82年台上2389號判決意旨足資參照，況該屋出入複雜，收房
    租時1次是王智弘1次是別人拿的，並沒有見過乙○○等情，
    已據證人林文祥證述如前，自無從僅以被告乙○○有進出該
    屋或借住該屋居住，於查獲時在場即推認該處扣案之制式槍
    枝、子彈為被告乙○○所持有或受寄藏放。又上開查獲之黑
    色包包其內有制式手槍等物，採有可資比對之指紋一枚，經
    送內政部警政署刑事警察局鑑驗，其鑑驗結果：該指紋與乙
    ○○指紋卡之指紋比對，未發現相符者，復經輸入電腦比對
    結果，未發現相符者之情。亦有九十一年十二月二十三日刑
    紋字第0910328587號鑑驗書存卷可按。是該扣案之制式手槍
    及子彈等是否確為被告乙○○所持有或受寄藏自屬有疑，況
    當時姚彥彬、何昆陽亦在屋內，並無積極之事證足資證明前
    揭槍彈為被告所持有，再公訴人請求傳訊之證人甲○○於本
    院稱歐陽邦一有帶袋子去，去做什麼我不知道，我不認識被
    告，歐陽邦一有無放包包在屋內，我不清楚，陽邦一有無與
    被告講話不清楚，很久了，忘記了等，證人甲○○於檢察官
    偵查時亦稱不知道屋內之手槍、子彈為何人的（見91年度偵
    字第23167之1卷第77頁背面），且上開查獲之黑色包包所採
    之指紋，亦非歐陽邦一及被告所有，且歐陽邦一於原審及檢
    察官偵查時亦一再否認該查獲之黑色包包為其所有，亦無積
    極之事證足以證明該查獲之黑色包包係歐陽邦一所交付被告
    或確係被告所持有，是證人甲○○之所述，尚難為被告不利
    之認定，被告於警訊時之所述，亦無從認其與事實相符，此
    外，復查無其他積極證據足認被告涉有公訴人所指之前揭犯
    行，揆諸前揭判例之要旨，自應為被告無罪之諭知。
三、原審以查無積極證據足資證明被告確有前揭此部分之犯行，
    而為被告此部分無罪之諭知，經核並無違誤，公訴人指摘原
    判決此部分不當提起上訴，為無理由，應予駁回。
據上論斷，應依刑事訴訟法第368條判決如主文。
本案經檢察官洪泰文到庭執行職務。
中    華    民    國    95    年    5     月    16    日
                  刑事第七庭  審判長法  官  陳正雄
                                    法  官  蔡光治
                                    法  官  許宗和
以上正本證明與原本無異。
檢察官如不服本判決，應於收受送達後十日內向本院提出上訴書
狀，其未敘述上訴之理由者並得於提起上訴後十日內向本院補提
理由書（均須按他造當事人之人數附繕本）。
                                     書記官  沈秀容
中    華    民    國    95    年    5     月    22    日


司法院資訊處製作；財團法人民間司法改革基金會備份。
